【裁判字號】    92,訴,842
【裁判日期】    920409
【裁判案由】    就業服務法
【裁判全文】
臺北高等行政法院判決                              九十二年度訴字第八四二號
                              .
    原      告  甲○○
    被      告  行政院勞工委員會
    代  表  人  陳菊（主任委員）
    訴訟代理人  乙○○
                丙○○
右當事人間因就業服務法事件，原告不服行政院中華民國九十一年四月十八日院臺訴
字第○九一○○八二五八五號訴願決定，提起行政訴訟。本院判決如左：
    主  文
原告之訴駁回。
訴訟費用由原告負擔。
    事  實
一、事實概要：緣本件原告聘僱印尼籍家庭監護工SUPILAH（護照號碼：AC516142）
    於台南市○○路○段二九二號五樓照顧原告之外祖母郭黃桃。嗣台南縣警察局麻
    豆分局於民國九十年七月七日十二時二十五分查獲該監護工在同址二樓即原告經
    營之科芬園咖啡簡餐廚房內 (上址一至五樓均為原告所有，一樓為餐廳；廚房在
    二樓) ，從事洗菜洗碗工作，有違反就業服務法情事，乃以九十年七月二十五日
    麻警外字第六一八七號函知台南市政府。台南市政府認定原告違反行為時就業服
    務法第五十三條第四款規定，依同法第六十二條第一項規定以九十年八月一日九
    十南市勞動字第○五三一五六號處分書處原告新台幣三千元，並以副本送被告。
    被告依據行為時就業服務法第五十四條第一項第二款規定及行為時外國人聘僱許
    可及管理辦法第十八條、第二十三條規定，以九十年九月二十日台九十勞職外字
    第○二二四四六三號函撤銷被告八十九年十一月十四日台八十九勞職外字第○七
    五二二四九號函核准原告及印尼監護工SUPILAH 之聘僱許可，該名外國人應於該
    函送達後十四日內出境，且原告聘僱外國人名額不予保留。原告不服，主張其本
    人與外祖母均住於其所經營之科芬園咖啡簡餐樓上，整棟建築僅二樓一處有廚房
    ，查獲當時印尼籍監護工正為原告之外祖母準備午餐，屬於與監護有關之工作，
    且台南縣警察局麻豆分局訊問時，並無專業翻譯人員在場，警訊筆錄顯屬有疑而
    不具證據力云云，並另行檢具台南市政府九十年十月四日九十南市勞動字第二三
    二○六○號函撤銷該府九十年八月一日九十南市勞動字第○五三一五六號罰鍰處
    分，惟遭行政院訴願決定駁回，原告仍不服，遂依法提起本件行政訴訟。
二、兩造聲明：
    (一)原告聲明求為判決：訴願決定及原處分均撤銷。
    (二)被告聲明求為判決：駁回原告之訴。
三、兩造之爭點：該外勞家庭監護工有無從事許可以外之在原告餐廳廚房幫忙工作之
    違法情事？
    (一)原告主張之理由：
      1.按原告聘僱外籍監護工SUPILAH 照顧原告之外祖母(即受監護人)，其工作內
        容為照顧受監護人之生活起居，自包含為受監護人準備三餐飲食，而原告及
        受監護人均居住於所經營之科芬園咖啡簡餐即所謂「查獲」地點之樓上，且
        該地點之整棟建築物僅二樓有廚房，該外籍勞工只能利用該廚房為年齡高達
        九十歲之受監護人準備特殊食物。台南縣警察局麻豆分局員警「查獲」當時
        正值午餐時間而「碰見」該外籍監護工刻正為受監護人準備午餐事宜，而有
        洗菜洗碗及打掃等與照顧受監護人有關之工作，事實絕非如台南縣警察局麻
        豆分局所稱。至原告於偵訊（調查）筆錄中稱「查獲」當日受監護人去台南
        市安南區，並不在家，並不意謂免除SUPILAH 在台南市○○路○段二九二號
        唯一之二樓廚房，為原告之外祖母準備食物，俟原告之外祖母嗣後回家食用
        之工作義務。
      2.台南縣警察局麻豆分局員警於「查獲」並當場訊問該外籍監護工SUPILAH
        之當時，並無專業翻譯人員在場翻譯，而所謂在旁協助翻譯之翻譯人
        SUNARTI NARSAM（為同時遭「查獲」之另件雇主郭炳輝聘僱之外籍監護工）
        為本件外籍監護工SUPILAH 之姐姐，該二名外籍監護工均不具備本地語言及
        英語之溝通能力，據此所作成警訊筆錄，其內容顯屬有疑而不具證據能力；
        從而偵訊（調查）筆錄所謂「坦承查獲當日受監護對象外出渡假，而當日適
        逢星期六，餐廳客人很多，老闆（即原告）要其到廚房洗菜洗碗」之記載，
        亦不具證據能力；況鑒於該二名外籍監護工於「查獲」時所受到之極端驚嚇
        ，則該二名外籍監護工於偵訊（調查）筆錄製作之際，何得明白並確認偵訊
        筆錄之真正內容，至簽名按指印於偵訊筆錄之情，乃該二名外籍監護工於受
        驚嚇之餘，遵警察之命之配合之舉。
      3.台南市政府九十年八月一日九十南市勞動字第○五三一五六號罰鍰處分書與
        行政院勞工委員會九十年九月二十日台九十勞職外字第○二二四四六三號處
        分書間之規範主體、構成要件及法律效果，是皆不相同，但經台南市政府派
        員實地訪查而認定「(1)甲○○宅：台南市○○路○段二九二號為一五層樓之
        住宅，一、二樓改裝成科芬園咖啡簡餐店，唯一廚房僅在二樓，和餐廳廚房
        共用，外勞每天即在該廚房為受監護人準備飲食。(2)甲○○、郭炳輝之外勞
        互為親姐妹，郭炳輝假日多會帶家人及外勞到科芬園用餐，並讓兩外勞姐妹
        相聚。．．．(4)這兩位外勞所照顧之受監護人（一為九十歲之高齡、一為右
        腳重傷行動不便者）均是需長時間受照顧者。」諸基本事實，從而以台南市
        政府九十年十月四日九十南市勞動字第二三二○六○號函撤銷罰鍰處分，該
        等基本事實亦足以影響行政院勞工委員會所謂「本案雇主所聘僱之『外國人
        』從事許可以外之工作」之認定，從而實質否定原告該當行為時就業服務法
        第五十四條第一項規定暨外國人聘僱許可及管理辦法第二十三條規定構成要
        件及法律效果；被告暨訴願決定機關刻意漠視該等事實暨其實質影響，顯有
        失當而令原告難以甘服。
    (二)被告主張之理由：
      1.按雇主聘僱之外國人，有從事許可以外之工作者，撤銷其聘僱許可之一部或
        全部，為行為時就業服務法第五十四條第一項第二款著有明文。另同法第五
        十四條第二項規定，違反第一項規定經撤銷聘僱許可之外國人，應即令其出
        境，不得再於中華民國境內工作。又行為時外國人聘僱許可及管理辦法第二
        十三條規定，受聘僱之外國人違反本法第五十四條第一項各款規定者，中央
        主管機關應撤銷其聘僱許可之一部或全部。雇主對於該外國人違法行為之發
        生已盡相當之注意或縱加以相當注意仍不免發生者，其聘僱外國人之名額應
        予保留。同管理辦法第十八條第一項規定，聘僱外國人之聘僱許可經撤銷者
        ，雇主應於十四日內，為該外國人辦理離境手續，並使其出境。
      2.查本件外國人SUPILAH 係被告以八十九年十一月十四日台八十九勞職外字第
        ○七五二二四九號聘僱許可核准在台南市○區○○路二段二九二號從事家庭
        監護工工作，然其卻在同地址之科芬園咖啡簡餐二樓廚房非法為該簡餐店從
        事洗菜、洗碗及打掃等工作，此一事實除經台南縣警察局麻豆分局於九十年
        七月七日所查獲外，並有該名外國人於該分局所作之偵訊筆錄可參。依該名
        外國人自承「因為我的老闆甲○○叫我到二樓餐廳的廚房洗菜、洗碗．．．
        」「今天監護對象外出渡假。．．．」（問：為何您的監護對象外出渡假，
        您沒有跟她出去照顧他？）「答：因為今天是星期六，餐廳的客人很多，會
        很忙碌，所以老闆甲○○要我到廚房幫忙洗菜、洗碗。」「我還要做打掃工
        作。」「是老闆甲○○要求我這麼做的。」由前開供述實足證明該名外國人
        確有從事許可以外之工作等違法情事，核其所為顯已觸犯行為時就業服務法
        第五十四條第一項第二款之規定，原處分依就業服務法第五十四條第一項及
        外國人聘僱許可及管理辦法第二十三條之規定撤銷其聘僱許可，於法自無不
        合。
      3.該名外國人之聘僱許可既經撤銷，則原處分依行為時就業服務法第五十四條
        第二項及行為時外國人聘僱許可及管理辦法第十八條之規定，限令該名外國
        人於相當期限內出境，亦於法無違。又原告既無外國人聘僱許可及管理辦法
        第二十三條後段規定之情形，因此原處分自得依本辦法第二十三條規定後段
        之反面解釋，為原告聘僱外國人之名額（一名）不予保留之處分。
      4.本件該名外國人SUPILAH 於偵訊筆錄製作之際，有懂中文之翻譯人SUNARTI
        NARSAM在旁協助翻譯，並經印尼籍監護工SUPILAH及翻譯人SUMARTI NARSAM
        確認無訛後始簽名按指印，除非提出相關證據證明，自不得任由原告空言否
        認該筆錄之真實性，且翻譯人SUMARTI NARSAM係於八十八年十月來華工作並
        於筆錄中表明懂中文，原告若認警方處理程序及製作筆錄有違法或不當之處
        ，自得向警察機關提出檢舉，在未推翻原調查程序及製作筆錄之合法性前，
        尚無妨於原處分之認定。被告在處分前都會先確認筆錄之證據力，並要求警
        察在訊問開始要先問外勞是否懂得中文，包括聽或說，訊問完畢還要朗讀給
        外勞聽，確認無訛後始簽名捺印，如果一開始外勞就表示不懂中文，警察就
        一定要請翻譯過來。
      5.本件被告九十年九月二十日台九十勞職外字第○二二四四六三號處分書，除
        根據本件係經台南縣警察局麻豆分局於九十年七月七日當場查獲外，另並根
        據原告及本件該名外國人所作之偵訊（調查）筆錄而為，可確實證明本件外
        國人確有從事許可以外之餐廳廚房幫忙工作之違法事實存在。而原告所舉台
        南市政府九十年十月四日九十南市勞動字第二三二○六○號撤銷罰鍰處分書
        ，係就「原告」有無違反行為時就業服務法第五十三條第四款規定指派所聘
        僱之外國人從事許可以外工作之認定，與本件係針對「外國人」有無違反就
        業服務法第五十四條第一項第二款從事許可以外之工作情事，其規範主體、
        構成要件及法律效果皆不相同，是以，原告雖檢附台南市政府九十年十月四
        日九十南市勞動字第二三二○六○號撤銷罰鍰處分書函文，仍不影響被告九
        十年九月二十日台九十勞職外字第○二二四四六三號處分之效力，原告起訴
        主張應無理由，要無足採。
    理  由
一、按雇主聘僱之外國人，有從事許可以外之工作者，撤銷其聘僱許可之一部或全部
    。前項經撤銷聘僱許可之外國人，應即令其出境，不得再於中華民國境內工作，
    為行為時就業服務法第五十四條第一項第二款及第二項所明定。又聘僱外國人除
    聘僱許可期限屆滿外，聘僱許可經撤銷令其出境者，雇主應於十四日內，為該外
    國人辦理離境手續並使其出境。「受聘僱之外國人違反本法第五十四條第一項各
    款規定者，中央主管機關應撤銷其聘僱許可之一部或全部。雇主對於該外國人違
    法行為之發生已盡相當之注意或縱加以相當注意仍不免發生者，其聘僱外國人之
    名額應予保留。」復為行為時外國人聘僱許可及管理辦法第十八條第一項第一款
    、第二十三條所規定。
二、查本件原告所聘僱之印尼籍SUPILAH 原經核准在台南市○○路○段二九二號五樓
    從事家庭監護工，該工作性質主要係協助雇主照顧身體嚴重殘疾無法自理生活者
    ，卻經警方於九十年七月七日十二時二十五分查獲在同址原告經營之科芬園咖啡
    簡餐二樓廚房內，從事洗菜洗碗工作，並經該名印尼籍勞工SUPILAH 坦承查獲當
    日受監護對象外出渡假，而當日適逢星期六，餐廳客人很多，老闆（即原告）要
    其到廚房幫忙洗菜洗碗等語，警訊當時翻譯人SUNARTI NARSAM在場翻譯，有經印
    尼籍監護工SUPILAH 及翻譯人SUNARTI NARSAM按指印確認之偵訊筆錄影本附原處
    分機關卷可稽。又本件受監護人於查獲當日不在家，亦為原告所是認，縱原告之
    住宅確實只有二樓一處廚房，外勞僅能利用該廚房為受監護人準備飲食，惟由前
    開原告及印尼籍勞工SUPILAH 之偵訊筆錄可知，該名外勞係因查獲當日適逢星期
    六，受監護人不在，而餐廳客人很多，乃依原告之命至二樓廚房內幫做餐廳之洗
    菜洗碗工作，非為受監護人準備食物甚明。次查該名外國人SUPILAH 於警訊時有
    會華語之翻譯人SUNARTI NARSAM在旁協助翻譯，並經印尼籍監護工SUPILAH 及翻
    譯人SUNARTI NARSAM確認無訛後簽名按指印，除非提出確切證據證明，自不得推
    翻該筆錄之真實性。至原告雖檢具台南市政府九十年十月四日九十南市勞動字第
    二三二○六○號函撤銷該府九十年八月一日九十南市勞動字第○五三一五六號罰
    鍰處分，意在證明並無前開違法情事。惟查台南市政府係針對原告有無行為時就
    業服務法第五十三條第四款規定指派所聘僱外國人從事申請許可以外工作之認定
    ，與本件係針對外國人有無行為時就業服務法第五十四條第一項第二款從事許可
    以外之工作情事，二者規範主體、構成要件既不相同，即無比附援引之餘地。綜
    前所述，原告所聘僱之印尼籍監護工有從事許可以外工作 (即在原告經營之餐廳
    廚房從事洗菜洗碗之工作) 之違規情事，應堪認定，該名外國人既違反行為時就
    業服務法第五十四條第一項第二款之規定，則被告機關依行為時就業服務法第五
    十四條第一項、行為時外國人聘僱許可及管理辦法第十八條及第二十三條規定撤
    銷原告及外國人SUPILAH 之聘僱許可，該名外國人應於該函送達後十四日內出境
    ，但上開期限內聘僱許可期間已屆滿者，應於聘僱許可期滿應出境日前出境，原
    告聘僱外國人名額不予保留，於法並無不合。訴願決定予以維持，尚稱妥適。原
    告徒執前詞，聲請撤銷，為無理由，應予駁回。
據上論結，本件原告之訴為無理由，爰依行政訴訟法第九十八條第三項前段，判決如
主文。
中    華    民    國    九十二      年        四      月        九      日
                 臺 北 高 等 行 政 法 院  第 四 庭
                       審 判 長 法    官  鄭 忠 仁
                                法    官  楊 莉 莉
                                法    官  林 育 如
右為正本係照原本作成。
如不服本判決，應於送達後二十日內，向本院提出上訴狀並表明上訴理由，如於本判
決宣示後送達前提起上訴者，應於判決送達後二十日內補提上訴理由書（須按他造人
數附繕本）。
中      華      民      國    九十二    年      四      月      九      日
                                書 記 官  林 玉 卿


司法院資訊處製作；財團法人民間司法改革基金會備份。
